臺灣臺南地方法院行政訴訟判決
109年度交字第189號

原      告  李南生  

被      告  臺南市政府交通局

代  表  人  王銘德  
訴訟代理人  方正忻  
上列當事人間交通裁決事件，原告不服被告109年12月1日南市交
裁字第OOOOOOOOOOOO號裁決書裁決，提起行政訴訟，本院判決如
下：
    主  文
一、原告之訴駁回。
二、訴訟費用新臺幣參佰元由原告負擔。
    事實及理由
一、事實概要：原告於民國（下同）109年7月11日7時15分許，
    駕駛車牌號碼000-0000號租賃小客車（下稱系爭汽車），行
    經國道1號北上281.2公里處，因有小型車以每小時時速97公
    里，低於最高速限110公里持續行駛內側車道之違規行為，
    經內政部警政署國道公路警察局第四公路警察大隊新營分隊
    （下稱舉發單位）員警製單舉發。嗣原告向被告提出申訴，
    被告請舉發單位調查結果，仍認原告有前揭違規行為，遂於
    109年12月1日以其違規事證明確，依道路交通管理處罰條例
    第33條第1項第1款後段及第63條第1項第1款規定，裁處罰鍰
    新臺幣（下同）3,000元，並記違規點數1點。原告不服，遂
    提起本件行政訴訟。
二、原告主張略以：
　㈠原告當日係察覺前方路段有修復或意外事故必須立即「減速
    」且駛至外線車道，想就是在那個「時點」被嚇到，故僅達
    97公里時速（可由相片中初窺本車與前車均有向右10至15度
    右偏之勢可證）。舉發單位與同屬高工局養護施工單位皆為
    公部門可與聯繫確認，但其均不予採信，令原告認為有失公
    允。　
　㈡原告自認尚遵交通法規行駛，上述情節遠比超速、惡意逼車…
    …等輕微，且因上2項彈性因應狀況，導致倒楣被測到低速，
    與陳述單第3點那狀況背景感到甚為不平。　
　㈢並聲明：原處分撤銷，訴訟費用由被告負擔。
三、被告答辯則以：
  ㈠原告於109年7月11日7時15分許，駕駛車牌號碼000-0000號租
    賃小客車，行經國道1號北上281.2公里處，以每小時時速97
    公里，低於最高速限110公里持續行駛內側車道，經警製單
    舉發，違規事證明確，被告乃據此裁處原告罰鍰3,000元，
    並記違規點數1點，揆諸首揭規定，並無不合，應予維持。
  ㈡本案經審視舉發單位錄影採證畫面： 
    【影片名稱：違規取締錄影】
  ⒈影片時間 00：00〜00：06 系爭違規路段佈設為內側、中線，
    以及外側共三車道，外側車道一輛綠色營大客車、內側車道
    一輛白色休旅車、中線車道一輛銀色自用小客車分別行經該
    路段。另該路段車流順暢，並無道路施工或發生交通事故等
    情事，原告駕駛系爭車輛尚未出現於畫面中。
  ⒉影片時間 00：07〜00：25 原告駕駛系爭車輛行駛於系爭違規
    路段內側車道，該路段車流順暢，並無道路施工或發生交通
    事故等情事，系爭車輛前方尚有約14組以上車道線即約140
    公尺以上之距離內，無其他車輛行駛內側車道。
    【影片名稱：違規取締錄影-1】
    影片時間 00：01〜00：13 系爭違規路段佈設為內側、中線
    ，以及外側共三車道，外側車道一輛綠色營大客車、內側車
    道一輛白色休旅車、中線車道一輛銀色自用小客車分別行經
    該路段。另該路段車流順暢，並無道路施工或發生交通事故
    等情事，原告駕駛系爭車輛行駛於上開3輛車後方之內側車
    道，經員警手持雷射測速儀測得系爭車輛時速為每小時97公
    里（影片時間00：01），系爭車輛前方尚有約14組以上車道
    線即約140公尺以上之距離內，無其他車輛行駛內側車道。
    上開畫面有舉發單位109年9月25日、12月14日國道警四交字
    第OOOOOOOOOO號及第0000000000號函檢附雷射測速儀經經濟
    部標準檢驗局委託財團法人工業技術研究院檢定合格證書影
    本1紙；測速行駛、速限及違規取締標誌採證照片（含錄影
    擷取照片共10幀）、錄影採證光碟1片可稽。
　㈢復按高速公路及快速公路交通管制規則第8條第1項及第2項明
    定：「汽車行駛高速公路及快速公路，其車道之使用，除因
    交通事故及道路施工依臨時或可移動標誌指示或交通勤務警
    察指揮外，應依設置之交通標誌、標線或號誌之規定，無設
    置者，應依下列規定︰1、在高速公路最高速限每小時90公里
    以上之路段，行駛速率低於每小時80公里之較慢速小型車，
    或在快速公路最高速限每小時80公里以上之路段，行駛速率
    低於每小時70公里之較慢速小型車，應行駛於外側車道，並
    得暫時利用緊臨外側車道之車道超越前車。……3、內側車道
    為超車道。但小型車於不堵塞行車之狀況下，得以該路段容
    許之最高速限行駛於內側車道。……。」「在交通壅塞時，小
    型車得不受前項第1款及第3款之限制。」，上開規定明確規
    範各類車輛於高速公路及快速公路上應行駛之車道，旨在發
    揮道路使用之最高效率且不影響內側車道為超車道之功能。
　㈣又按「汽車行駛高速公路及快速公路，前後兩車間之行車安
    全距離，在正常天候狀況下，依下列規定：1、小型車：車
    輛速率之每小時公里數值除以2，單位為公尺。2、大型車：
    車輛速率之每小時公里數值減20，單位為公尺。」高速公路
    及快速公路交通管制規則第6條第1項亦有明定；道路交通標
    誌標線號誌設置規則第182條則規定：「（第1項）車道線，
    用以劃分各線車道，指示車輛駕駛人循車道行駛。（第2項
    ）本標線為白虛線，線段長4公尺，間距6公尺，線寬10公分
    。」。經查系爭違規路段小型車行車速限定為110公里，舉
    發單位依規定於照相機前方約500公尺處設置有三角型照相
    機「警52」測速取締警告標誌1面，提醒駕駛人依規定速限
    行駛。另舉發單位使用之雷射測速儀廠牌：LTI、型號：Tru
    CAM II、器號：TC007082之雷射測速儀，業經檢定合格，該
    檢定合格證書記載：檢定日期：109年4月16日，有效期限：1
    10年4月30日。本件原告之違規時間為109年7月11日，尚在該
    雷射測速儀檢定合格之有效期限內。又經濟部標準檢驗局係
    負責國家標準制定及檢驗之機構，其委託財團法人工業技術
    研究院檢定合格後發給之證書自有相當之公信力，足資證明
    原告確有上開未依最高速限行駛內側車道情事。復觀諸上開
    錄影採證畫面，原告駕駛系爭車輛行經系爭違規路段時，該
    路段車流順暢，並無道路施工或發生交通事故等情事，系爭
    車輛前方並尚有約14組以上車道線即約140公尺以上之距離
    內，無其他車輛行駛內側車道，原告若以最高速限每小時11
    0公里行駛，依上開高速公路及快速公路交通管制規則第6條
    第1項及道路交通標誌標線號誌設置規則第182條規定，僅須
    與前方車輛保持約6組車道線即約60公尺距離即可），詎原
    告未遵守上開規定，反以每小時僅97公里，未達最高速限每
    小時110公里之車速持續行駛內側車道。原告未以最高速限
    ，亦非為超車，違規行駛內側車道行為，嚴重妨害其他內側
    車道用路人之使用路權，業已構成首揭規定處罰要件至明，
    舉發單位依法取締告發原告，並無違誤。原告所訴，並無理
    由，核不足採。
　㈤再按行政訴訟法第176條、第236條及第237條之9第1項明定：
    「民事訴訟法……第352條至第358條之規定，於本節準用之。
    」、「簡易訴訟程序除本章別有規定外，仍適用通常訴訟程
    序之規定。」、「交通裁決事件，除本章別有規定外，準用
    簡易訴訟程序之規定。」；民事訴訟法第355條則規定：「
    文書，依其程式及意旨得認作公文書者，推定為真正。」。
    本案係舉發單位員警於109年8月15日擔服測速照相勤務，於
    同日17時12分在臺南市玉井區台3線372.4公里處對南往北行
    駛之系爭車輛測速，經測量系爭車輛時速為79公里，系爭違
    規路段限速為50公里，測速之十字標自測速「開始至結束」
    都在系爭車輛之「車體」上，故違規事實屬實（如員警交通
    違規案件答辯報告表）；另舉發單位係使用「非固定式」之
    「雷射」測速照相儀器，一對一單點瞄準，不受其他車輛影
    響，儀器發射聚光紅外線打中目標往返時間差，換算目標車
    輛車速，其使用數位錄影相機照相，係由操作者追瞄目標車
    輛測速過程同步擷取相片，測得目標車輛當時速度、與雷射
    測速照相儀器之距離及違規地點，經系統程式轉換使資料與
    影像結為檔案，員警將錄影畫面及測速數據存檔，並依取得
    之證據資料製單逕行舉發，即為違規記錄。且系爭採證照片「
    上方」載明之檔案序號、違規日期、時間、地點、員警編號
    、速限、受測車輛車速及測速儀器號（TC00OOOO）、測速儀
    檢定合格證號碼（M0GB0000000）係由數位錄影相機於錄影
    照相時自動帶出，其上之檢定合格證號碼核與檢定合格證書
    記載所載之號碼相符，足徵系爭雷射測速儀確屬採證系爭車
    輛超速行駛之檢定合格儀器無誤。承上說明，舉發單位既以
    公文書提供相關採證資料證明原告有超速行駛行為，考量舉
    發員警與原告素不相識，並無仇怨，尚不致僅為領取績效獎
    金，即干冒公務員登載不實罪之風險而於公文書虛偽填載錯
    誤資訊；又查無具體事證，足認上開資料係屬虛偽，自屬真
    實可採，堪認舉發單位之記載應屬真實。即員警依法執行公
    務，實無必要為原告甘冒擔負偽造文書、偽證罪刑責之大不
    韙，故意製作虛偽變造之錄影畫面，以及虛編實地測量「速
    限」以及「警52」之標誌距離為事實，而為不利於原告之記
    載，是員警所提供之上開資料當無顯不可信之情況，依刑事
    訴訟法第159條之4第1款之規定，有證據能力（臺北高等行
    政法院104年訴字第1355號判決事實及理由八（一）3（3）
    意旨參照）。是員警依法製單舉發，並無違誤。原告所訴，
    並無理由，核不足採。　
　㈥被告並聲明：原告之訴駁回，訴訟費用由原告負擔。
四、本件事實概要欄所載之事實，除後列爭點外，業經兩造各自
    陳述在卷，兩造並分別提出如附表所示之證據。本件爭點厥
    為：原告是否有「小型車以每小時時速97公里，低於最高速
    限110公里持續行駛內側車道」之違規行為？
五、本院之判斷：
   ㈠應適用法令：
　⒈道路交通管理處罰條例：
　　⑴第7條之2第1、2、3項：（第1項）汽車駕駛人之行為有下
      列情形之一，當場不能或不宜攔截製單舉發者，得逕行舉
      發：一、闖紅燈或平交道。二、搶越行人穿越道。三、在
      道路收費停車處所停車，不依規定繳費。四、不服指揮稽
      查而逃逸，或聞消防車、救護車、警備車、工程救險車、
      毒性化學物質災害事故應變車之警號不立即避讓。五、違
      規停車或搶越行人穿越道，經各級學校交通服務隊現場導
      護人員簽證檢舉。六、行經設有收費站、地磅之道路，不
      依規定停車繳費或過磅。七、經以科學儀器取得證據資料
      證明其行為違規。（第2項）前項第七款之科學儀器應採
      固定式，並定期於網站公布其設置地點。但汽車駕駛人之
      行為屬下列情形之一者，不在此限：一、蛇行、危險方式
      駕車或二輛以上之汽車競駛或競技。二、行駛路肩。三、
      違規超車。四、違規停車而駕駛人不在場。五、未依規定
      行駛車道。六、未依規定變換車道。七、未保持安全距離
      。八、跨越禁止變換車道線或槽化線。九、行車速度超過
      規定之最高速限或低於規定之最低速限。十、汽車駕駛人
      或乘客未依規定繫安全帶。十一、機車駕駛人或附載座人
      未依規定戴安全帽。（第3項）對於前項第九款之違規行
      為，採用固定或非固定式科學儀器取得證據資料證明者，
      於一般道路應於100公尺至300公尺間，於高速公路、快速
      公路應於300公尺至1000公尺間，明顯標示之；其定點當
      場攔截製單舉發者，亦同。
　　⑵第33條第1項第3款：汽車行駛於高速公路、快速公路或設
      站管制之道路，不遵使用限制、禁止、行車管制及管理事
      項之管制規則而有下列行為者，處汽車駕駛人3,000元以
      上6,000元以下罰鍰：三、未依規定行駛車道。
 　 ⑶第63條第1項第1款：汽車駕駛人有下列各款所列條款之一
      者，除依原條款處罰鍰外，並予記點：一、有第33條第1
      項、…情形之一者，各記違規點數1點。
　⒉道路交通安全規則第105條：汽車行駛於高速公路、快速公路
    或設站管制之道路，應遵守其管制之規定。
　⒊高速公路及快速公路交通管制規則第8條第1項第3款：汽車行
    駛高速公路及快速公路，其車道之使用，除因交通事故及道
    路施工依臨時或可移動標誌指示或交通勤務警察指揮外，應
    依設置之交通標誌、標線或號誌之規定，無設置者，應依下
    列規定︰三、內側車道為超車道。但小型車於不堵塞行車之
    狀況下，得以該路段容許之最高速限行駛於內側車道。
  ㈡原告於109年7月11日7時15分許，駕駛系爭汽車行經最高速限
    為時速110公里之國道1號北上281.2公里處，經測得以時速9
    7公里之速度行駛，而有「行駛高速公路未依規定行駛車道
    者－小型車未以規定之最高速度行駛」之違規行為。業據被
    告機關提出內政部警政署國道公路警察局第四公路警察大隊
    109年9月25日、12月14日國道警四交字第OOOOOOOOOO號及第
    0000000000號函檢附雷射測速儀經經濟部標準檢驗局委託財
    團法人工業技術研究院檢定合格證書影本1紙；測速行駛、
    速限及違規取締標誌採證照片（含錄影擷取照片10幀）、錄
    影採證光碟1片等件為證（本院卷第65至77、87頁）。經本
    院檢視違規採證照片內容（本院卷第71頁），照片內拍攝有
    系爭車號「OOOOOOOO」號汽車，而照片上方之資訊欄內容可
    知，本件使用之主機器號為：TC007082號，測得車速為97公
    里，速限110公里。另舉發單位使用之雷射測速儀器廠牌：L
    TI、型號：TruCAM II、器號：TC007082，業經檢定合格，
    該檢定合格證書記載：檢定合格單號碼：J0GB0000000，檢
    定日期：109年4月16日，有效期限：110年4月30日，此有經
    濟部標準檢驗局委託財團法人工業技術研究院檢定合格證書
    影本1份（本院卷第69頁）可稽。而本件原告之違規時間為1
    09年7月11日，尚在該雷射測速儀檢定合格之有效期限内，
    故本件所測得之系爭汽車時速應可認定正確無訛，因此原告
    於行經違規地點處時，係以時速97公里之時速行駛行駛於最
    高速限時速之110公里之高速公路內側車道，而有「行駛高
    速公路未依規定行駛車道者－小型車未以規定之最高速度行
    駛」之違規行為，堪以認定。
　㈢又依被告機關提出之速限以及「警 52」標誌採證照片內容所
    示，清楚可知道路主管機關於國道一號北向283公里處設置
    有速限告示牌，而於國道一號北向281.7公里處，設置三角
    型照相機「警52」測速取締警告標誌（本院卷第81頁），又
    本件測速照相位置係於國道一號公路北向281.2公里之跨越
    橋上，距離放置「警52」標誌至測速照相位置之距離約500
    公尺，故測速照相儀器之設置地點符合道路交通管理處罰條
    例第7條之2第3項規定一般道路之測速照相儀器應設置「警5
    2」標誌後300公尺至1000公尺間之程序規定。
　㈣至於原告以當日係察覺前方路段有修復或意外事故必須立即
    「減速」且駛至外線車道，認為其以未達該路段容許之最高
    速限行駛事出有因云云。惟經本院當庭勘驗違規採證光碟內
    容，勘驗結果為：「
　　⒈『違規取締錄影.MP4』影片檔：該段影片長度30秒，為員警
      從高處往高速公路拍攝之錄影畫面，系爭汽車於影片第7
      秒處起至影片結束時出現於畫面中，其系爭汽車一路均行
      駛於內側車道上，距離前車有相當距離，並無不能以最高
      速限行駛之狀況。
    ⒉『違規取締錄影-1.AVI』影片檔：本段影片長度13秒，為員
      警使用之測速錄影器所拍攝。影片最初，員警開始將測速
      儀對準內側車道，並於影片1秒時對準系爭汽車車後位置
      開始施測，並測得系爭汽車以時速97公里行駛，該測速結
      果與卷內之測速照片內容相同。之後員警將攝影器材舉起
      拍攝系爭汽車與內側車道前車之距離，兩車距離甚遠，又
      系爭路段無施工、事故等緊急狀況，故無不能以最高速限
      行駛之狀態；另外系爭汽車右側之中線車道尚有相當之距
      離，可供系爭汽車退回中線車道之狀態，本件原告確有以
      低於最高速限13公里之速度行駛於高速公路內側車道之事
      實，原告確有『小型車以低於最高速限持續行駛高速公路
      內側車道』違規行為。」
    上開勘驗結果有本院110年12月29日言詞辯論筆錄在卷可稽
    。就上開勘驗內容清楚可見，系爭汽車與內側車道前車之距
    離甚遠，又系爭路段無施工、事故等緊急狀況，故無不能以
    最高速限行駛之狀態；另外系爭汽車右側之中線車道尚有相
    當之距離，可供系爭汽車退回中線車道之狀態，並無原告所
    稱無法以最高速限行駛之事由，故原告上開所辯，並不足採
    。
  ㈤綜上所述，原告於109年7月11日7時15分許，駕駛系爭汽車行
    經最高速限為時速110公里之國道1號北上281.2公里處，經
    測得以時速97公里之速度行駛，確有「行駛高速公路未依規
    定行駛車道者－小型車未以規定之最高速度行駛」之違規行
    為，被告依照道路交通管理處罰條例第33條第1項第1款後段
    及第63條第1項第1款規定，裁處罰鍰3,000元，並記違規點
    數1點，揆諸首揭規定，原處分並無違法，原告訴請撤銷為
    無理由，應予駁回。
六、本件第一審裁判費為300元，應由原告負擔，爰確定第一審
    訴訟費用額如主文第2項所示。
據上論結，本件原告之訴為無理由，依行政訴訟法第237條之8第
1項、第98條第1項前段，判決如主文。
中　　華　　民　　國　　111 　年　　1　　月　　12　　日
　　　　　　　　　行政訴訟庭　法　官　侯明正
上為正本係照原本作成。
如不服本判決，應於判決送達後20日內，向本院提出上訴狀並表
明上訴理由（原判決所違背之法令及其具體內容或依訴訟資料可
認為原判決有違背法令之具體事實），其未載明上訴理由者，應
於提出上訴後20日內向本院補提理由書（上訴狀及上訴理由書均
須按他造人數附繕本，如未按期補提上訴理由書，則逕予駁回上
訴），並應繳納上訴裁判費新臺幣750元。
中　　華　　民　　國　　111 　年　　1　　月　　12　　日
　　　　　　　　　　　　　　　書記官　陳世明
證據清單：
一、原告提出：   原證1 被告機關109年12月1日南市交裁字第OOOOOOOOOOOO號裁決書 13頁 原證2 被告機關109年11月24日南市交裁字第OOOOOOOOOO號函 15-16頁 原證3 內政部警政署國道公路警察局第四公路警察大隊109年9月25日國道警四交字第OOOOOOOOOO號函 17-18頁 原證4 原告109年8月7日陳述單 19頁 原證5 舉發機關109年8月4日國道警交字第OOOOOOOOO號舉發通知單及測速採證照片 21頁 原證6 原告之領隊、導遊執業證 23-25頁 二、被告提出：   被證1 舉發機關109年8月4日國道警交字第OOOOOOOOO號舉發通知單、測速採證照片及送達證書 57-58頁 被證2 被告機關109年12月1日南市交裁字第OOOOOOOOOOOO號裁決書及送達證書（含歸責駕駛人申請書、系爭汽車所有人之公司登記資料） 59-64頁 被證3 內政部警政署國道公路警察局第四公路警察大隊109年9月25日、12月14日國道警四交字第OOOOOOOOOO號及第0000000000號函檢附雷射測速儀經經濟部標準檢驗局委託財團法人工業技術研究院檢定合格證書影本1紙；測速行駛、速限及違規取締標誌採證照片（含錄影擷取照片10幀）、錄影採證光碟1片 65-77、87頁 被證4 系爭汽車之汽車車籍查詢及原告之汽車駕駛人基本資料 79-81頁 被證5 原告109年8月7日申訴書 83-86頁